【裁判字號】    92,訴,77
【裁判日期】    920421
【裁判案由】    違反懲治走私條例
【裁判全文】
臺灣基隆地方法院刑事判決                            九十二年度訴字第七七號
    公  訴  人  臺灣基隆地方法院檢察署檢察官
    被      告  甲○○
    選任辯護人  姚昭秀律師
右列被告因違反懲治走私條例案件，經檢察官提起公訴（九十一年度偵字第四二四七
號），本院判決如左：
    主  文
甲○○無罪。
    理  由
一、公訴意旨略以：被告甲○○為台北巿延平北路二段一七三號一樓「坤峰貿易有限
    公司」（下稱坤峰公司）實際負責人，明知大陸產乾紅豆為行政院公告管制進口
    之物品，竟基於走私管制大陸物品販賣牟利之犯意，以進口大陸產製紅棗之名義
    ，委由不知情之王燦清代辦進口報關事宜，王燦清再轉請凱祥報關有限公司（下
    稱凱祥報關）辦理，使凱祥報關行負責人陳文德於民國九十一年七月九日，向基
    隆關稅局申報向香港進口四十呎貨櫃一只（進口報單AA/91/3387/0308），甲○
    ○則利用該貨櫃夾帶大陸產製乾紅豆八千零十公斤。嗣於九十一年七月十日，為
    基隆關稅局機動巡查隊抽查發現，除申報進口之紅棗外，並扣得上述走私乾紅豆
    一批，因認被告甲○○所為係違反懲治走私條例第二條第一項之私運管制物品進
    口逾公告數額罪嫌。
二、按犯罪事實應依證據認定之，無證據不得推定其犯罪事實；又不能證明被告犯罪
    者，應諭知被告無罪之判決，刑事訴訟法第一百五十四條、第三百零一條第一項
    分別定有明文。而事實之認定，應憑證據，如未發現相當證據或證據不足以證明
    ，自不能以推測或擬制之方法，為裁判基礎（最高法院四十年臺上字第八六號判
    例）。再認定不利於被告之事實，須依積極證據，苟積極證據不足為不利於被告
    事實之認定時，即應為有利於被告之認定，更不必有何有利之證據（最高法院三
    十年上字第八一六號判例）；而所謂「積極證據足以為不利被告事實之認定」係
    指據為訴訟上證明之全盤證據資料，在客觀上已達於通常一般之人均不致於有所
    懷疑，而得確信被告確曾犯罪之程度，若未達到此一程度，而有合理懷疑之存在
    時，即無從為有罪之認定（最高法院七十六年臺上字第四九八六號判例）。
三、公訴人認被告甲○○涉犯懲治走私條例之犯行，係以：（一）被告委由王燦清及
    凱祥報關行陳文德，代為報關申報進口貨名為『大陸紅棗』總重量為二萬一千公
    斤，然開櫃查核結果貨櫃前半段及上層均為申報之紅棗及去核雞心棗，在貨櫃中
    段至十分之八之最下三層處，則放置未申報之紅豆二百六十七箱之事實，有進口
    報單、基隆關稅局扣押貨物收據及搜索筆錄各一紙在卷足憑。（二）被告雖辯稱
    係天津巿靜海縣對外貿易公司被產地農民欺騙一情，惟衡諸常情，商業買賣雙方
    交易莫不以長久為計劃，少有賣方以種類價格全然相異之物品混雜者，否則買方
    受騙後，豈肯有下次買賣，賣方豈非自絕生路。天津之貿易公司既專營出口事業
    ，豈會不知在貨物出口前再次查驗物品種類及重量。又查獲之紅豆每箱為三十公
    斤，與申報之紅棗每箱均為十二或二十公斤不同，內裝紅豆之紙箱搖晃有沙沙聲
    ，重量及性質在搬運時即可察覺，而貨櫃內物品總重量為二萬三千九百三十公斤
    ，較被告購買之二萬一千公斤，多達近三千公斤，差距甚大，天津對外貿易公司
    使被告支付二萬一千公斤紅棗之價格，卻取得近二萬四千公斤之貨品，顯不合理
    。（三）況天津之貿易公司若不知部分紅棗已遭替換為紅豆，則將箱裝紅棗裝櫃
    時，夾藏在其中之箱裝紅豆，必然散置在貨櫃不定位置中，豈有可能恰巧集中放
    置在貨櫃中段至十分之八之最下三層處？顯被告及天津巿靜海縣對外貿易公司均
    係利用申報進口物品為紅棗之機會，將紅豆混雜其中以利行走私，被告所提天津
    貿易公司傳真信函表示遭產地農民詐騙，顯為事後脫罪之舉，不足採信。此外，
    復有扣案走私紅豆八千零十公斤可佐等為其論據。
四、訊據被告甲○○矢口否認有何違反懲治走私條例或行使偽造私文書之犯行，辯稱
    ：「是向天津公司買紅棗二十一噸，當時一公斤人民幣七塊五毛錢。把錢匯給天
    津公司後，天津公司進行裝貨並從中國大陸出口，裝櫃完畢天津公司有把提單傳
    給我，我再把提單傳給報關後進行報關，後來貨櫃進入台灣後，進行查關，發現
    貨櫃內夾藏有紅豆，我預期整個貨櫃均是紅棗，不知道會夾帶紅豆，紅棗是用箱
    子包裝，箱子也有重量，所以整個貨櫃會比二萬四千公斤重」等語。經查：
  (一)扣案之紅豆經基隆關稅局認定係屬大陸地區產品，為海關進口稅則第七章之物
      品，為行政院公告管制進口物品項目之事實，固有基隆關稅局九十二年一月十
      三日、九十二年二月二十日出具之基普進字第０九二０一００二八八、０九二
      ０一０一三０二號函在卷可參，核先敘明。
  (二)被告甲○○為坤峰公司之實際負責人，其透過香港貿易商向大陸天津市靜海對
      外貿易公司（下稱靜海公司）購買紅棗二十一公噸，被告甲○○透過香港永亨
      銀行有限公司匯款予靜海公司，九十一年七月二日靜海公司傳真該批紅棗之原
      始提單給坤峰公司，被告轉將原始提單傳真予王燦清代辦進報關口事宜，向財
      政部基隆關稅局申報自香港進口大陸產製紅棗一批等情，業據證人王燦清於法
      務部調查局航業海員調查處之警詢時證稱；「該批來貨之報關係坤峰公司甲○
      ○委託我代辦，當時因考量所任職之雙鶴報關公司會誤會我在外兼差，所以將
      本件報關案件至委託熟識之凱祥報關公司代向基隆關稅局申報進口，坤峰公司
      確實在九十一年七月九日自香港進口大陸產製紅棗一批」等語綦詳，並有靜海
      公司傳真函、永亨銀行匯款之收據、出口之傳真函各一份在卷可參，堪可認定
      被告甲○○確實僅向靜海公司購買紅棗二十一公噸，並未購買大陸產製紅豆之
      事實。又被告甲○○於匯款價金後，並未參與任何出口商靜海公司在大陸紅棗
      買賣之分裝及運送過程，且靜海公司出口之紅棗亦係向產地農民購買後再行出
      口予被告等情，有裝箱單、海運公司運送證明、中華人民共和國海關出口貨物
      報關單，靜海公司發票各一份在卷可參；依中華人民共和國海關出口貨物報關
      單上亦已明白靜海公司出口紅棗二十二點一公噸（含包裝重量）至台灣（澎湖
      金門），並無出口紅豆之記載；再依出口商靜海公司之傳真說明函內亦明白記
      載「此次紅棗一櫃因產農詐裝，而敝公司（靜海公司）未能及早發現造成貴公
      司（坤峰公司）之困擾與損失，還請多多包涵，但敝公司願擔全部責任」等情
      ，是本案經海關查扣之貨櫃內紅豆，係因出口商靜海公司遭產農詐騙，以價廉
      之紅豆充數（完稅價格一公斤為十三點四九六元，而紅棗之完稅價格一公斤為
      二十三點二三七元，有基隆關稅局九十一年第00000000號處分書足資
      參照），並使用相同之包裝，使出口商靜海公司疏未及時發現，魚目混珠進口
      後，如為基隆關稅局查驗發現等情無誤。
  (三)綜上研析，被告甲○○既未實際參與貨櫃之分裝及裝載過程，尚不能僅因本件
      扣案紅豆每箱重達三十公斤，在搬運時有沙沙聲，且箱裝紅豆條口放置在貨櫃
      中段至十分之八之最下三層處等情，逕行認定被告於貨櫃裝載之際即已知悉貨
      櫃內夾帶紅豆一節；又被告雖僅購買二十一公噸（不含包裝重量）之紅棗，貨
      櫃內之總重量為二十三公噸九百三十公斤，惟扣除查獲之紅豆八公噸零十公斤
      ，被告甲○○實際上僅獲得（含包裝重量）十五公噸九百二十公斤之紅棗，並
      無公訴人所指平白取得多達三公噸之貨物等情，且紅豆之完稅價格較紅棗為低
      ，被告係以高價之紅棗價格付予出口商靜海公司，卻獲得低價之紅豆，被告損
      失轉達完稅價格十五萬一百十五元（或以人民幣計算為紅棗每公斤七點五元、
      紅豆為一點七元，被告轉損失人民幣四萬六千四百五十八元），自難以此遽為
      推定被告主觀上必有私運管制物品進口之故意。此外，復查無其他積極證據足
      認被告確有公訴人所指之犯行，揆諸前揭說明，自應為被告無罪之諭知，以昭
      審慎。據上論斷，應依刑事訴訟法第三百零一條第一項，判決如主文。
本案經檢察官李辛茹到庭執行職務。
中      華      民      國    九十二    年      四      月    二十一    日
                                臺灣基隆地方法院刑事第三庭
                                      法  官    何  怡  穎
右正本證明與原本無異。
對於本件判決如有不服，應於收受送達後十日內，向本院提出上訴書狀，上訴於臺灣
高等法院，並按他造當事人之人數附具繕本。
                                      書記官    湯  惠  芳
中      華      民      國    九十二    年      四      月    二十四    日


司法院資訊處製作；財團法人民間司法改革基金會備份。
